臺灣臺北地方法院刑事判決
111年度訴字第347號
公  訴  人  臺灣臺北地方檢察署檢察官
被      告  黃建發



選任辯護人  張安婷律師（法扶律師）
上列被告因違反毒品危害防制條例案件，經檢察官提起公訴（11
1年度偵字第718號），本院判決如下：
    主  文
黃建發犯販賣第二級毒品罪，處有期徒刑貳年捌月。未扣案之犯
罪所得新臺幣參仟元沒收，於全部或一部不能沒收或不宜執行沒
收時，追徵其價額。　　
    事  實
一、黃建發明知甲基安非他命係毒品危害防制條例列管之第二級
    毒品，未經許可，不得擅自販賣，竟意圖營利，基於販賣第
    二級毒品甲基安非他命之犯意，於民國109年11月10日下午3
    時32分許，經林松德以行動電話門號0000000000號聯繫其所
    持用之行動電話門號0000000000號（原持用人為黃建發之友
    人即案外人陳威儒，因陳威儒入監執行而交付黃建發保管使
    用）後，與林松德議定以新臺幣（下同）3500元交易第二級
    毒品甲基安非他命2公克。嗣於同日晚間6時51分許，黃建發
    至臺北古亭捷運站2號出口處（臺北市○○區○○○路0段000○0號
    ），將第二級毒品甲基安非他命2公克交付林松德，林松德
    則當場交付現金3000元，並約定剩餘價金500元應補匯入黃
    建發申設之第一商業銀行和平分行帳戶（帳號00000000000
    號），然林松德始終未依約匯付剩餘價金500元。又因警曾
    向臺灣臺北地方法院聲請對行動電話門號0000000000號進行
    通訊監察，乃循線查悉上情。
二、案經臺北市政府警察局中山第二分局報告臺灣臺北地方檢察
    署（下稱臺北地檢署）檢察官偵查起訴。
    理  由
壹、程序部分
一、本判決下述所引用被告黃建發以外之人於審判外之言詞或書
    面陳述，檢察官、被告、辯護人均未於言詞辯論終結前聲明
    異議，本院審酌上開證據資料作成時之情況，尚無違法不當
    及證明力明顯過低之情形，而認為以之作為證據應屬適當，
    依刑事訴訟法第159條之5規定，均有證據能力。
二、至本判決其餘認定犯罪事實之非供述證據，與本案待證事實
    間均具關聯性，且無證據足認係公務員違背法定程序所取得
    ，依刑事訴訟法第158條之4規定之反面解釋，亦均有證據能
    力。
貳、實體部分
一、認定事實所憑之證據及理由：
  ㈠上揭事實，業據被告於警詢、偵查及本院審理中均坦承不諱
    （見偵卷第12至14、163至164頁，訴卷第63頁），核與證人
    林松德（下稱林松德）於偵查中之證述（見偵字第177至179
    頁）、證人即查獲本案員警謝德明於偵查中之證述（見偵卷
    第161至162）相符，並有行動電話門號0000000000號之通訊
    監察譯文（見偵卷第21至25頁）、被告申設在第一商業銀行
    帳戶之客戶歷史交易明細表（見偵卷第108頁）在卷可證，
    足認被告前揭任意性自白與事實相符，堪可採信。
  ㈡毒品危害防制條例第4 條規定之販賣毒品罪，係以行為人意圖營利而為販入或賣出毒品，為其要件；販賣毒品行為之處罰基礎，主要在於行為人將持有之毒品讓與他人使之擴散，並取得對價；與販賣規模、動機無涉（最高法院109年度台上字第2508號判決意旨參照）。經查，被告犯賣本案毒品予林松德，獲利為價差500元一事，業據被告自承明確（見訴卷第63頁），足認被告確有藉由販賣本案毒品而取得利益之營利意圖甚明。
  ㈢是以，本案事證已臻明確，被告前開犯行堪以認定，應予依
    法論科。　
二、論罪科刑：
  ㈠核被告所為，係犯毒品危害防制條例第4條第2項之販賣第二
    級毒品罪。　　
　㈡刑之減輕事由：
　1.適用毒品危害防制條例第17條第2項規定減輕其刑：
  ⑴犯毒品危害防制條例第4條至第8條之罪，於偵查及審判中均
    自白者，減輕其刑，毒品危害防制條例第17條第2 項定有明
    文。
　⑵經查，被告於偵查及本院審理中，已自白販賣第二級毒品之
    犯行，是應依毒品危害防制條例第17條第2項規定，減輕其
    刑。　　
　2.適用刑法第59條規定減輕其刑：
　⑴刑法第59條之酌量減輕其刑，於犯罪之情狀，在客觀上足以引起一般同情，認為即予宣告法定低度刑期，猶嫌過重者，有其適用（最高法院51年度台上字第899號判決意旨參照）。該條之酌量減輕其刑，固須於犯罪之情狀有其特殊之原因與環境，在客觀上足以引起一般同情，顯可憫恕者，始有其適用。惟其所謂「犯罪之情狀」與刑法第57條所謂「一切情狀」，並非有截然不同之領域，於裁判上酌減其刑時，本應就犯罪一切情狀，包括第57條所列舉之10款事項，予以全盤考量，審酌其犯罪有無顯可憫恕之事由，以為判斷（最高法院99年度台上字第4192號判決意旨參照）。
　⑵販賣第二級毒品罪之立法意旨固係為防制毒品危害，維護國
    民身心健康，然同為販賣第二級毒品之人，其原因動機不一
    ，犯罪情節未必盡同，或有大盤毒梟者，或有中、小盤之分
    ，或僅止於吸毒者友儕間為求互通有無之有償少許獲利而轉
    讓，是此間販賣第二級毒品罪所造成之社會危害程度亦可能
    有異，法律科處此類犯罪，所設之法定最低本刑同為「無期
    徒刑或10年以上有期徒刑，得併科新臺幣1500萬元以下罰金
    」，刑度不可謂不重。因此，倘依其情狀處以適當之有期徒
    刑，即足以懲儆，並可達防衛社會之目的者，自非不可依客
    觀之犯行與主觀之惡性二者加以考量其情狀，進而適用刑法
    第59條規定酌量減輕其刑，以期使個案裁判之量刑，能斟酌
    至當，並符比例原則。　
  ⑶經查，被告販賣第二級毒品甲基安非他命予林松德，固助長
    毒品流通，戕害他人之身心健康，應予非難，然衡酌被告先
    前從事工地主任之工作，有正當職業，案發前亦從無販賣毒
    品之前科，本案僅係因友人陳威儒入監後，代陳威儒籌措易
    科罰金款項及聯繫事項時，持用行動電話門號0000000000號
    之手機，因林松德撥打此電話尋無陳威儒，轉而央求被告幫
    忙處理後，方同意販賣2公克之甲基安非他命，可認被告尚
    非係以販賣第二級毒品維生，本案僅屬偶然、一次性之販賣
    ，轉手獲利價差500元，亦非過鉅，而與大量散播毒品之大
    盤、中盤毒販之情形顯然有別。是依上開犯罪之具體情狀及
    行為背景觀之，縱科以減刑後之最低本刑即5年有期徒刑，
    仍有情輕法重之虞，並足以引起社會上一般人之同情，爰依
    刑法第59條規定，酌量減輕其刑。
　3.被告上開刑之減輕，應依刑法第70條、第71條第2項規定，
    先依較少之數減輕後，遞減輕之。
　4.不適用毒品危害防制條例第17條第1項規定減輕其刑：　　
　⑴犯第4條至第8條、第10條或第1條之罪，供出毒品來源，因而
    查獲其他正犯或共犯者，減輕或免除其刑，毒品危害防制條
    例第17條第1項固有明文。
　⑵經查，被告雖於警詢及偵查中供出其毒品來源為案外人李玉
    婷，然除其供述外，並未提供任何買賣過程之對話紀錄（見
    訴卷第87至89頁）供員警查獲，臺北地檢署檢察官因而以並
    無補強證據為由，對李玉婷為不起訴處分，是本案即無「因
    而查獲其他正犯」之情形，有臺北地檢署111年6月1日函文
    及111年度偵字第8750號不起訴處分書（見訴卷第135至139
    頁）在卷可憑，則被告以其與李玉婷間之對話紀錄，辯稱李
    玉婷確為其毒品來源，得再依毒品危害防制條例第17條第1
    項規定減輕其刑云云，即不足採。
　㈢爰以行為人之責任為基礎，審酌被告正值壯年，卻不思循正途賺取財物，明知甲基安非他命為戕害身心健康之第二級毒品，且容易成癮，濫行施用除對施用者身心造成傷害，更常導致社會之其他犯罪問題，影響社會秩序甚鉅，仍欲藉由販賣毒品獲取不法利益，助長毒品氾濫，所為實值非難。惟審酌被告遭警查獲後，於警詢、偵查及本院審理中始終坦認犯行，堪認其犯後態度良好。兼衡被告販賣毒品之數量為2公克、獲利金額為500元，自述副學士之智識程度，曾從事工地主任之工作，目前待業照顧小孩，家庭經濟狀況勉持，家庭成員為父母及兒子，須扶養兒子，並為兒子主要照顧者之生活狀況（見訴卷第93至101頁被告提出之量刑資料、第180至181頁），暨被告迄案發前已有施用毒品之前科素行、犯罪之動機、目的、手段等一切情狀，量處如主文所示之刑　
三、沒收：
　㈠犯罪所得，屬於犯罪行為人者，沒收之；前二項之沒收，於
    全部或一部不能沒收或不宜執行沒收時，追徵其價額，刑法
    第38條之1第1項前段、第3項分別定有明文。查，被告因本
    案犯行，自林松德所實際獲得之價金共3000元，核屬因本案
    之犯罪所得，依刑法第38條之1第1項前段規定宣告沒收之，
    並於全部或一部不能沒收或不宜執行沒收時，依同條第3項
    規定，追徵其價額。　
　㈡犯罪工具物須屬被告所有，或被告有事實上之處分權者，始
    得在該被告罪刑項下併予諭知沒收。至於非所有權人，又無
    共同處分權之共同正犯，自無庸在其罪刑項下諭知沒收或連
    帶沒收及追徵（最高法院108年度台上字第1001號判決意旨
    參照）。犯毒品危害防制條例第4 條之罪者，其供犯罪所用
    之物，不問屬於犯罪行為人與否，均沒收之，毒品危害防制
    條例第19條第1項固有明定，然此僅係宣示義務沒收之旨，
    若供犯罪所用之物非屬被告所有或具有事實上處分權，仍不
    能於被告所犯之罪刑下宣告沒收。經查，未扣案之行動電話
    （含門號0000000000號之SIM卡1張），雖係被告持與林松德
    聯繫本案交易毒品犯行所用之工具，然上開行動電話係陳威
    儒所有，被告案發後已該行動電話交還陳威儒，並丟棄上開
    SIM卡，業據被告供承在卷（見訴卷第63、178頁），足認上
    開物品均非屬被告所有，被告亦無事實上處分權，卷內復無
    證據可證明此部分物品仍存在，亦未經檢察官聲請宣告沒收
    ，揆諸前揭說明，本案即不就上開行動電話及SIM卡在被告
    本案宣告刑之項下宣告沒收，附此敘明。
據上論斷，應依刑事訴訟法第299條第1項前段（依法院辦理刑事
訴訟案件應行注意事項第159點，判決書據上論結部分，僅引用
應適用之程序法條），判決如主文。　
本案經檢察官徐名駒提起公訴，由檢察官楊淑芬到庭執行職務。
中　　華　　民　　國　　111 　年　　6 　　月　　30　　日
              刑事第十庭    審判長法  官  林孟皇
　　　　　　　
                                  法  官  趙書郁 
　　　　　　　　　　　　　　　　　
                                  法  官  林柔孜　
上正本證明與原本無異。
如不服本判決應於收受送達後20日內向本院提出上訴書狀，並應
敘述具體理由；其未敘述上訴理由者，應於上訴期間屆滿後20日
內向本院補提理由書（均須按他造當事人之人數附繕本）「切勿
逕送上級法院」。因疫情而遲誤不變期間，得向法院聲請回復原
狀。
                                  書記官  林柏瑄
中　　華　　民　　國　　11　　年　　7 　　月　　1 　　日
附錄論罪科刑法條：
毒品危害防制條例第4條
製造、運輸、販賣第一級毒品者，處死刑或無期徒刑；處無期徒
刑者，得併科新臺幣3千萬元以下罰金。
製造、運輸、販賣第二級毒品者，處無期徒刑或10年以上有期徒
刑，得併科新臺幣1千5百萬元以下罰金。
製造、運輸、販賣第三級毒品者，處7年以上有期徒刑，得併科
新臺幣1千萬元以下罰金。
製造、運輸、販賣第四級毒品者，處5年以上12年以下有期徒刑
，得併科新臺幣5百萬元以下罰金。
製造、運輸、販賣專供製造或施用毒品之器具者，處1年以上7年
以下有期徒刑，得併科新臺幣1百50萬元以下罰金。
前五項之未遂犯罰之。